【裁判字號】    92,上易,1019
【裁判日期】    921013
【裁判案由】    竊盜等
【裁判全文】
臺灣高等法院刑事判決                          九十二年度上易字第一０一九號
    上  訴  人
    即  被  告   乙○○
右上訴人因竊盜等案件，不服臺灣桃園地方法院九十一年度易字第九二六號，中華民
國九十二年二月二十五日第一審判決（起訴案號：臺灣桃園地方法院檢察署九十一年
度偵字第九四二號九十一年偵字第一七一九號），提起上訴，本院判決如左：
    主  文
原判決撤銷。
乙○○連續竊盜，處有期徒刑拾月，扣案鑰匙壹支、變造己○○國民
照片壹張均沒收。
    事  實
一、乙○○前於民國（下同）八十六年間因竊盜等案件，經本院判處有期徒刑三年、
    六月，並定應執行有期徒刑三年四月確定，入監執行，九十年四月二十日假釋出
    獄，指揮書執行完畢日期九十一年一月八日，詎於假釋期間仍不知悔改，基於意
    圖為自己不法所有之概括犯意，於：(一)九十年十二月中旬某日夜間，在桃園縣桃
    園市○○路旁小吃店，趁友人己○○酒醉之際，竊取己○○置於桌上皮夾內之國
    民
    方式變造該特種文書，足以生損害於己○○及戶政機關對於國民
    確性。
    (二)九十年十二月二十九日九時許，在桃園縣中壢市○○路二五四號前，持其所有
    之鑰匙一支竊取丁○○所有之車號ＦＵ－一九六二號自小客車（含有丁○○
    及行車執照各一本），得手後留供己用。(三)九十一年一月三日五時許，在台北縣
    蘆洲市○○路二二四巷四十之二號前，持前開其所有之鑰匙一支竊取戊○○所有
    之車號ＡＭ－七二二二五號自小客車，得手後留供己用。嗣於九十年十二月二十
    七日五時許，在桃園縣中壢市○○路二一０號前，及九十一年一月六日十七時許
    ，在桃園縣中壢市○○○街二十八號前，分別為警查獲，並扣得前開鑰匙一支及
    變造國民
二、案經桃園縣警察局中壢分局報請臺灣桃園地方法院檢察署檢察官偵查起訴。
    理  由
一、訊據上訴人即被告乙○○關於上開不法犯行先後於警訊、偵查及原審調查、審理
    時，均坦承不諱，核與被害人己○○、丁○○、戊○○之指證情節相符，並有搜
    索扣押證明筆錄、車輛失竊查詢表、贓物領據及變造國民
    可佐，雖被告於原審辯稱：(1)伊係於被害人己○○返家後始竊取其國民
    (2)伊係竊取被害人己○○國民
      時辯稱：(3)上開二部車輛係九十年十二月二十七日被查獲前一星期，由「楊文
      雄」交與伊使用云云。
經查：
(一)、被害人己○○失竊之國民
    歷在卷；另單純持有他人為身分之證明文件毫無意義，而被告於竊取上開國民身
    分證後立即換貼自己照片之方式予以變造，堪認被告係以意圖為供己變造國民身
    份證使用而用竊取甚明，足認被告竊取上開國民
    使用之犯意甚明，被告所辯，自無可採。
(二)、上開二部車分係先後於九十年十二月二十九日、九十一年一月三日失竊，被告所
    辯上開二部車由「楊文雄」於九十年十二月二十七日前一星期，顯失其據，況被
    告迄今均未能提出「楊文雄」相關年籍、住所資料以供本院調查，被告所辯，應
    係臨訟卸責之詞，均無可採。
(三)、綜上所述，本件事證已臻明確，被告犯行應可認定。
二、核被告所為，係犯刑法第三百二十條第一項之竊盜罪、第二百十二條之變造特種
    文書罪。被告先後三次竊盜，時間緊接，方法相同，顯係基於概括犯意為之，應
    依刑法第五十六條論以一罪，並加重其刑，所犯上開二罪，有方法、結果之牽連
    關係，應依刑法第五十五條規定，從一重之竊盜罪處斷。
三、原審據以論罪固非無據，惟查：按刑事科刑判決旨在實現刑罰權之分配的正義，
    故法院對有罪被告之科刑，應符合罪刑相當之原則，使輕重得宜，罰當其罪，以
    契合社會之法律感情，此所以刑法第五十七條明定科刑時應審酌一切情狀，尤應
    注意該條所列十款事項以為科刑輕重之標準，依刑事訴訟法第三百十條第三款規
    定，並應將所審酌之具體情形，記載於判決書理由內，否則即難謂無判決不載理
    由之違法（最高法院八十九年度台上字第二六ＯＯ號裁判參照）。本件原審僅斟
    酌被告假釋期間再犯本案，並未依據刑法第五十七條各款科刑時應審酌具體情形
    予以說明，從重量處被告有期徒刑二年四月，本件即有判決不載理由之違法，被
    告提起上訴雖無理由，惟本件判決即有上開可議之處，應由本院予以撤銷改判，
    另為適法判決。爰審酌被告因竊盜案件假釋中以自備鑰匙開啟被害人停放路旁之
    車輛，竊取後使用一週，犯後已經將原車返還二位被害人減輕被害人所受損害，
    犯後於偵訊、原審均坦誠犯行等情況，量處如主文第二項所示之刑，以示懲處。
    扣案鑰匙一支及變造國民
    特種文書所用之物，已據被告供承在卷，應依刑法第三十八條第一項第二款宣告
    沒收。
四、公訴人意旨其他部分及併辦部分：
(一)、被告於九十年十一月中旬某日，在桃園縣平鎮市○○路六四０號七樓之二竊取被
    害人李善洪所有之光碟片一片，惟訊之被告乙○○堅決否認有公訴人所指此部分
    犯行，辯稱查獲之光碟片係伊向李善洪所借等語。經查，白衣淫亂天國光碟一片
    ，確係被告向李善洪所借，已據李善洪於原審審理時到庭證稱：查獲之光碟片係
    被告在伊住處借走，被告有請簡妮燕轉達，惟簡妮燕忘記了，伊經警通知到場，
    警員一直叫伊寫筆錄等語。
(二)、臺灣桃園地方法院檢察署九十一年偵字第一一三六六號、第一一九六七號、第一
    二一六八號移送併辦意旨略以：被告乙○○於：九十一年一月十二日十時許，
    在桃園縣中壢市○村街○○○路口，竊取被害人甲○○所有之車號ＢＪ－七０八
    九號自小客車一部（內有萬客隆卡、家樂福卡）。九十一年三月三十日二十一
    時許，在桃園縣龍潭鄉○○路五十一巷一號龍潭保齡球館，竊取被害人庚○○所
    有之摩托羅拉牌V60行動電話一支。九十一年五月三十一日不詳時間，侵入桃
    園縣平鎮市○○路六六六巷五七弄五號，竊取被害人丙○○所有之音響、光碟機
    、手錶及大潤發會員卡等。因認被告乙○○另犯竊盜犯行。惟訊之被告乙○○堅
    決否認有併案意旨所指之行為，辯稱扣案行動電話係伊以一千元向案外人陳阿順
    購買後，再申請門號使用，而查獲被害人甲○○所失竊之萬客隆卡、家樂福卡，
    及被害人丙○○所失竊之大潤發會員卡，係案外人陳阿順給伊，並非伊所竊等語
    。經查：被害人庚○○所失竊之行動電話確係案外人陳阿順交付予被告之事實，
    已據證人陳阿順於原審到庭證述在卷，而竊取行動電話之人係年約二十餘歲之年
    青人，並非被告等情，亦據被害人庚○○於原審到庭證述屬實，則被告辯稱未竊
    取行動電話等語，應可採信。又九十一年五月七日警員持票搜索桃園縣中壢市後
    寮里後寮七十號被告乙○○住處，雖於該址查獲被害人甲○○所失竊之萬客隆卡
    、家樂福卡，及被害人丙○○所失竊之大潤發會員卡，固有搜索扣押證明筆錄可
    稽，惟扣案之萬客隆卡、家樂福卡、大潤發卡確係案外人陳阿順交付被告之事實
    ，已據證人陳阿順到庭證述在卷，本件既無證據證明被告有至竊盜現場，且亦無
    證據證明證人陳阿順之證詞係迴護附和被告之詞，因之，被告辯稱該查獲之萬客
    隆卡、家樂福卡、大潤發卡係案外人陳阿順所交付之詞，應可採信。
(三)、綜上所述，原審以上開(一)部分：被告既欠缺不法所有意圖，尚難認成立竊盜罪，
    原應為無罪判決，惟公訴人以此部分與前開有罪部分有連續犯裁判上一罪關係，
    爰不另為無罪之諭知。另上開(二)部分：查獲之行動電話及萬客隆卡、家樂福卡、
    大潤發卡既不能證明係被告所竊，則與起訴部分即難認有連續犯裁判上一罪關係
    ，至被告是否另涉贓物罪嫌，及案外人陳阿順是否涉犯竊盜罪嫌，應退回檢察官
    另為偵查，經核亦無不合，附此說明。
五、被告經合法通知無正當理由不到庭，不待其陳述，逕為一造辯論判決。
據上論斷，應依刑事訴訟法第三百六十九條第一項前段、第三百六十四條、第三百七
十一條、第二百九十九條第一項前段、刑法第五十六條、第二百十二條、第三百二十
條第一項、第五十五條、第三十八條第一項第二款，罰金罰鍰提高標準條例第一條前
段，判決如主文。
本案經檢察官陳文禮到庭執行職務。
中      華      民      國    九十二    年      十      月      十三    日
                              臺灣高等法院刑事第二十三庭
                                  審判長法  官  黃  瑞  華
                                        法  官  陳  坤  地
                                        法  官  王  淑  滿
右正本證明與原本無異。
不得上訴。
                                        書記官  陳  思  云
中      華      民      國    九十二    年      十      月      十三    日
附錄：本案論罪科刑法條全文
中華民國刑法第三百二十條
意圖為自己或第三人不法之所有，而竊取他人之動產者，為竊盜罪，處五
年以下有期徒刑、拘役或五百元以下罰金。
意圖為自己或第三人不法之利益，而竊佔他人之不動產者，依前項之規定
處斷。
前二項之未遂犯罰之。
中華民國刑法第二百一十二條
偽造、變造護照、旅券、免許證、特許證及關於品行、能力服務或其他相
類之證書、介紹書，足以生損害於公眾或他人者，處一年以下有期徒刑、
拘役或三百元以下罰金。


司法院資訊處製作；財團法人民間司法改革基金會備份。
